【裁判字號】    97,訴,105
【裁判日期】    970513
【裁判案由】    損害賠償
【裁判全文】
臺灣嘉義地方法院民事裁定  97年度訴字第105號
原      告  乙○○
                        弄20.
被      告  甲○○
上列當事人間損害賠償事件，係原告於本院96年度交訴字第50號
號公共危險等刑事案件提起附帶民事訴訟（即本院96年度交重附
民字第11號請求損害賠償事件），經本院刑事庭於民國96年11月
30日裁定移送前來，於民國97年4 月29日言詞辯論終結，本院裁
定如下：
    主      文
原告之訴駁回。
訴訟費用由原告負擔。
    事實及理由
一、本件原告對於被告提起刑事附帶民事訴訟主張：被告於民國
    96年7 月26日與另一被告丙○○在雙喜釣蝦場飲酒至當日凌
    晨3 時許，被告明知丙○○已喝醉酒，仍將其所有車牌號碼
    1132—XD號自小客車借給丙○○駕駛，丙○○於同日凌晨3
    時48分許，沿嘉義市○○路由東往西方向行駛至興達路與友
    愛路口，疏未注意車前狀況，適有原告之子即被害人何明懷
    騎乘車牌號碼GCA —671 號重型機車，沿嘉義市○○路由北
    往南方向行駛，而與何明懷之機車發生碰撞致其人車倒地，
    何明懷因而受有「頭部外傷、顱內出血、頸部及胸部多處裂
    傷、胸腹部外傷」等傷害，丙○○未停車救護何明懷，反而
    駕車加速駛離現場。何明懷經送醫急救後。仍因傷重致「左
    側硬腦膜下出血」，不治死亡。查被告明知丙○○已經酒醉
    ，仍將其所有自小客車借給丙○○駕駛，其行為與何明懷之
    死亡有相當因果關係，爰請求被告與丙○○連帶賠償原告新
    臺幣600萬元等語。
二、惟按因犯罪而受損害之人，於刑事訴訟程序得附帶提起民事
    訴訟，對於被告及依民法負賠償責任之人，請求回復其損害
    ，刑事訴訟法第487 條第1 項定有明文。是上開規定所定附
    帶民事訴訟之對象，除刑事被告外，固兼及於依民法負賠償
    責任之人。惟該條項所稱之「依民法負賠償責任之人」。係
    指該刑事案件中依民法規定應負賠償責任之人而言。故附帶
    民事訴訟之原告所主張之共同加害人，必以在刑事訴訟程序
    中經認定係共同侵權行為之人，始得謂為依民法負賠償責任
    之人。否則對之提起附帶民事訴訟，自難謂為合法。此有最
    高法院民事庭所製作具有參考價值之95年度台抗字第366 號
    裁判意旨可資參照。又附帶民事訴訟之原告提起之訴訟，如
    不合於上開法條所定之要件者，縱於刑事庭依刑事訴訟法第
    504 條第1 項將附帶之民事訴訟移送於民事庭後，亦不得將
    關於民事訴訟之法規，溯及於附帶提起民事訴訟時，而予適
    用，仍應認其起訴為不合法，刑事法院如誤以裁定移送於民
    事庭，其訴之不合法，不因移送民事庭而受影響，受移送之
    民事庭應認原告之訴為不合法以裁定駁回之。
三、查原告主張被告為共同加害人，惟本件刑事訴訟程序均未以
    被告為刑事被告，且亦未於刑事訴訟程序認定被告為共同侵
    權行為人，是依上開說明，本件被告並非刑事訴訟法第487
    條第1 項所指之依民法負賠償責任之人，則原告對其提起刑
    事附帶民事訴訟，即不合法，刑事庭雖誤以裁定移送於民事
    庭，惟原告此部分之訴既不合法，仍應由本院以裁定駁回之
    。
四、訴訟費用負擔之依據：民事訴訟法第78條。
中    華    民    國    97    年    5     月    13    日
                  民事第一庭  法  官  林望民
以上正本係照原本作成
如對本裁定抗告，須於裁定送達後10日內向本院提出抗告狀
中    華    民    國    97    年    5     月    13    日
                              書記官  陳慶時


司法院資訊處製作；財團法人民間司法改革基金會備份。
